【裁判字號】    99,交聲,898
【裁判日期】    990831
【裁判案由】    聲明異議
【裁判全文】
臺灣彰化地方法院交通事件裁定         99年度交聲字第898號
原處分機關  交通部公路總局臺中區監理所彰化監理站
異  議  人
即受處分人  甲○○
上列受處分人因違反道路交通管理處罰條例案件，對於交通部公
路總局臺中區監理所彰化監理站民國99年8 月13日所為之裁決（
彰監四字第裁64-I00000000號），聲明異議，本院裁定如下：
    主  文
原處分關於吊扣汽車駕駛執照拾貳個月部分撤銷。
上開撤銷部分，甲○○重型機器腳踏車駕駛人，無駕駛執照駕駛
重型機器腳踏車，經測定酒精濃度超過規定標準，不得考領普通
重型機器腳踏車駕駛執照壹年。
    理  由
一、原處分意旨略以：異議人即受處分人甲○○於民國99年7 月
    15日23時57分許，駕駛車牌號碼ILL-525 號普通重型機車，
    行經彰化縣秀水鄉○○路時，因「汽車駕駛人酒精濃度超過
    規定標準（0.55以上）」之違規，爰依道路交通管理處罰條
    例第35條第1 項第1 款、第24條第1 項第2 款規定，裁處異
    議人吊扣汽車駕駛執照12個月及施以道路安全講習等語。
二、聲明異議意旨略以：異議人酒後駕駛普通重型機車違規，然
    遭原處分機關吊扣普通大貨車駕照，爰聲明異議，請另為裁
    定等語。
三、按汽車駕駛人飲用酒類或其他類似物後，其吐氣所含酒精濃
    度超過每公升0.25毫克，不得駕車；駕駛汽車經測試檢定酒
    精濃度超過標準，處汽車駕駛人罰鍰1 萬5000元以上6 萬元
    以下，並當場移置保管該汽車及吊扣駕駛執照1 年，道路交
    通安全規則第114 條第2 款、道路交通管理處罰條例第35條
    第1項第1款分別定有明文。經查：
（一）道路交通管理處罰條例第68條業於94年12月14日修正，並
      自95年3 月1 日施行，修正前之道路交通管理處罰條例第
      68條規定：「汽車駕駛人，因違反本條例及道路交通安全
      規則之規定，受吊扣或吊銷駕駛執照處分時，吊扣或吊銷
      其持有各級車類之駕駛執照。」，其立法意旨在於違規行
      為對道路交通秩序之維持及道路交通安全已生較大之影響
      ，故規定吊扣或吊銷其持有各級車類之駕駛執照，以限制
      其繼續駕車行駛道路之權利，其係屬駕駛行為之限制，並
      不因所持駕駛執照種類不同而有所差異。而修正後之道路
      交通管理處罰條例第68條規定：「汽車駕駛人，因違反本
      條例及道路交通安全規則之規定，受吊銷駕駛執照處分時
      ，吊銷其持有各級車類之駕駛執照。」，其立法理由略以
      ：「原條文將違法或違規駕駛人所持有各級車類之駕駛執
      照一併吊扣或吊銷，失之過酷，影響人民工作及生活甚鉅
      ，爰修正之」等語。故依修正後道路交通管理處罰條例第
      68條之規定，受吊扣駕駛執照處分，不再吊扣其持有各級
      車類之駕駛執照，僅於受吊銷駕駛執照處分時，始吊銷其
      持有各級車類之駕駛執照，而限縮修正前條文之適用範圍
      ，即受吊扣駕駛執照處分，不在本條規定適用之列。是依
      上開規定受吊銷駕照處分者，仍維持吊銷其持有各級車類
      之駕駛執照，至於受吊扣駕照處分者，則僅吊扣其違法或
      違規當時所駕駛車輛之駕駛執照，不再吊扣其持有各級車
      類之駕駛執照，其理甚明（臺灣高等法院臺中分院96年度
      交抗字第136 號、第648 號、97年度交抗字第632 號裁定
      意旨參照）。
（二）本件異議人甲○○持有普通大貨車駕駛執照，於上揭時、
      地騎乘上開普通重型機車，因「汽車駕駛人酒精濃度超過
      規定標準（酒測值為0.94MG／L ）」違規，為警以其違反
      道路交通管理處罰條例第35條第1 項第1 款規定，以彰警
      交字第I00000000 號舉發違反道路交通管理事件通知單當
      場開單告發等事實，為異議人所自承，且有舉發違反道路
      交通管理事件通知單及汽車、機車駕照基本資料各1 紙在
      卷可憑。又本件異議人上開違規行為係發生於99年7 月15
      日，自應適用上開修正後之道路交通管理處罰條例第68條
      規定（該條文雖另於99年4 月20日再經立法院通過修正，
      並於99年5 月5 日由總統公布，惟尚未經行政院依道路交
      通管理處罰條例第93條規定，以命令訂定施行日期，故尚
      未施行）。且修正後道路交通管理處罰條例第68條之規定
      ，既將「吊扣」等字刪除，是依上開說明，異議人受吊扣
      駕駛執照處分時，自不得再吊扣其持有各級車類之駕駛執
      照，故原處分機關於作成吊扣駕駛執照處分時，應就行為
      人所應吊扣之駕駛執照種類予以限定，始符合依法行政原
      則。而異議人為本件違規行為時，係騎乘普通重型機車，
      揆諸前開說明，其依法所受之處分應為限制其騎乘普通重
      型機車之權利，即應吊扣其普通重型機車之駕駛執照，不
      能越級限制其駕駛普通大貨車之權利。
（三）又異議人依法所受之處分雖為應限制其駕駛普通重型機車
      之權利，然異議人持有之駕駛執照為普通大貨車駕駛執照
      ，並無考領普通重型機車駕駛執照等情，業如前所述，自
      無從繳交重型機車駕駛執照供吊扣，然若因異議人無普通
      重型機車駕駛執照可供吊扣，而吊扣異議人之普通大貨車
      駕駛執照，此舉顯然將剝奪異議人駕駛普通大貨車之權利
      ，除不符合比例原則外，復與現行之道路交通管理處罰條
      例第68條之規定未合。再者，依法本不得以普通大貨車駕
      駛執照駕駛重型機車，故並不因吊扣普通大貨車駕駛執照
      而達到限制駕駛人繼續騎乘普通重型機車之目的。
（四）另依道路交通安全規則第61條第1 項第3 款之規定，已領
      有普通大貨車駕駛執照者，雖得駕駛輕型機器腳踏車，但
      仍不得駕駛重型機器腳踏車。本件異議人於前開時、地，
      酒後騎乘車牌號碼ILL-525 號普通重型機車，顯屬無駕駛
      執照駕車，原處分機關依道路交通管理處罰條例第35條第
      1 項第1 款諭知吊扣汽車駕駛執照12個月，疏未注意適用
      同條例第67條第6 項無駕駛執照駕車者於最長吊扣期間不
      得考領駕駛執照之規定，顯有未合。異議人依法所受之處
      分既應為限制其駕駛普通重型機車之權利，亦即應吊扣其
      普通重型機車之駕駛執照為是，然異議人並無考領普通重
      型機車駕照，應屬無照駕駛，已如前述，本件自無從逕為
      吊扣其普通重型機車駕照，僅得依道路交通管理處罰條例
      第67條第6 項之規定，不得考領普通重型機車駕駛執照1
      年。原處分機關未審酌及此，逕為裁罰，即難認為允當。
四、綜上，原處分機關未審酌及此，逕為裁罰，即有違誤，從而
    ，本件異議人之異議有理由，爰撤銷原處分關於吊扣汽車駕
    照12個月部分之裁處，並自為裁定如主文第2 項所示。
五、至原處分機關另裁處受處分人施以道安講習之部分，並非在
    受處分人聲明異議之意旨內，自非屬本院應予審究之範圍，
    併此敘明。
六、據上論斷，應依道路交通管理處罰條例第87條第2 項，道路
    交通案件處理辦法第20條前段，裁定如主文。
中    華    民    國    99    年     8    月    31    日
                  交通法庭  法  官  江彥儀
以上正本證明與原本無異。
如不服本裁定，應於裁定送達後五日內向本院提出抗告狀(須附
繕本 )。
中    華    民    國    99    年     8    月    31    日
                            書記官  黃明慧

司法院資訊處製作；財團法人民間司法改革基金會備份。
